臺灣嘉義地方法院刑事判決　　　　　　　　　　　　　九十一年度訴字第四四九號
　　公　訴　人　臺灣嘉義地方法院檢察署檢察官
　　被　　　告　甲○○
　　公設辯護人　本院公設辯護人丁○○
右列被告因公共危險案件，經檢察官提起公訴（九十一年度偵字第二七二六號），本
院判決如左：
    主  文
甲○○放火燒燬現供人使用之住宅，未遂，處有期徒刑壹年，緩刑參年。扣案之打火
機壹個沒收。
    事  實
一、甲○○長期患有輕度精神障礙，為精神耗弱之人，受僱於其表兄丙○○從事水電
    工作，並與其妻成秀美同住在丙○○位於嘉義縣鹿草鄉鹿草村四六○之一號之倉
    庫內。嗣於民國（下同）九十一年四月十八日中午十二時許，甲○○因與其妻發
    生口角，為求洩憤，竟基於放火燒燬現供人使用之住宅之犯意，以自己所有之打
    火機一個引燃上開倉庫中瓦斯筒的瓦斯，致使倉庫內存放之水電材料及倉庫旁之
    機車起火燃燒，並造成倉庫屋頂瓦片受燒掉落透空，嗣經嘉義縣消防局鹿草消防
    隊據報趕來滅火，故僅燒燬屋內之水電材料（損失約新台幣三十萬元）及屋外機
    車九輛等物品而未遂；其後，甲○○於有偵查犯罪職權之機關或公務員察覺前，
    即向在火災現場調查肇事人之嘉義縣警察局水上分局鹿草分駐所員警乙○○，坦
    承放火，並自首接受裁判。
二、案經嘉義縣警察局水上分局報告臺灣嘉義地方法院檢察署檢察官偵查起訴。
    理  由
一、訊據被告甲○○對於右揭犯行承認不諱，核與被害人丙○○於警訊時及偵審中迭
    次指述上開倉庫遭人放火之情節相符，又上開倉庫存有許多易燃物品，為被告所
    明知，被告引燃倉庫內之水電材料，極易迅速延燒至倉庫內其他物品，而延燒至
    整個倉庫，惟被告仍著手放火行為，顯已有放火燒燬上開倉庫之故意，至為灼然
    ；另者，被告以打火機引燃瓦斯桶燒燬倉庫未遂，亦有嘉義縣消防局火災原因調
    查報告書一份、火災現場平面圖二張及火災現場照片三十六幀附卷可參，復有打
    火機一個扣案可證，被告自白與事實相符，本件事證明確，被告犯行洵堪認定。
二、(1)上開遭被告放火之倉庫，係供被告夫妻二人平日居住使用之住處，經被告及被
    害人丙○○分別於偵審中供明在卷（見偵卷第六頁、第四十九頁、本院九十一年
    九月十二日審判筆錄），為現供人使用居住之住宅；而此「現供人使用居住之住
    宅」係指在行為人放火當時，為人使用中為已足，並不以放火當時果有人在內為
    限，亦即放火當時如為人使用中，則縱然無人在內，例如皆已上班、上學者，仍
    不失為現供人使用之住宅；至於最高法院二八年上字第三二一八號判例所述「顯
    與刑法第一百七十三條第一項所載之客體不符」者，係指「放火人自行使用之住
    宅」或「祇有該放火人在內之建築物」，方才不是刑法第一百七十三條第一項所
    規定之客體，至於本件倉庫乃屬「被告夫妻二人平日共同居住使用之住宅」，自
    與上開所指情形不同，故被告所辯放火當時，被告之妻已去上班，故上開倉庫非
    屬刑法第一百七十三條第一項所載客體之詞，似尚值商榷。又被告上開放火行為
    ，僅燒及屋內存放之水電材料及倉庫旁之機車，造成倉庫屋頂瓦片受燒掉落透空
    ，而住宅之整體結構並未損燬，未喪失住宅之效用等情，有前開火災原因調查報
    告書、火災現場平面圖及照片等可參，故被告縱火燒燬該住宅之行為尚屬未遂。
    核被告甲○○所為，係犯刑法第一百七十三條第三項、第一項之放火燒燬現供人
    使用之住宅未遂罪。(2)又此第一百七十三條第三項、第一項之罪，自係指供人居
    住之住宅或現有人所在之建築物之整體而言，應包括其內所有設備、傢俱等一切
    物品，故一個放火行為，若同時燒燬住宅與其內之所有物品，無論該其他物品為
    他人或自己所有，與同時燒燬數犯罪客體之情形不同，均不另成立刑法第一百七
    十五條第一項或第二項放火燒燬住宅、建築物以外之他人或自己所有物罪。另被
    告係著手以煤氣引燃打火機之火源，而燒燬住宅未遂，並非著手利用煤氣瞬間之
    爆發力、破壞力等物理原理炸燬住宅，自與刑法第一百七十六條所謂故意以煤氣
    炸燬第一百七十三條至第一百七十五條之物之情形有間，附此敘明。
    (3)再被告已著手於犯罪行為之實施，而未至住宅燒燬之結果，為未遂犯，應依刑
    法第二十六條前段規定減輕其刑。又查被告長期患有輕度精神障礙，對犯罪行為
    之理念及判斷，較普通人之平均程度應有顯著之減退，為精神耗弱之人，有身心
    障礙手冊及重大傷病免自行部分負擔證明卡影本各一紙與診斷證明書二紙附於卷
    可稽，並經被告母親林陳新令到庭證述明確（見本院九十一年九月十二日審判筆
    錄），是被告於行為時既係精神耗弱之人，應依刑法第十九條第二項規定遞減其
    刑。另查被告於有偵查犯罪職權之機關或公務員察覺前，即向在火災現場調查肇
    事人之嘉義縣警察局水上分局鹿草分駐所員警乙○○，坦承放火，並自首接受裁
    判之情，有該警員到庭結證之證詞可憑（見本院九十一年九月十二日審判筆錄）
    ，被告符合自首之要件，應依刑法第六十二條前段之規定再遞減輕其刑。
    (4)爰審酌被告犯罪對公眾生命、財產、安全有所危害，犯後坦認犯行，所造成之
    損害，已獲被害人丙○○原諒（見本院九十一年九月十二日審判筆錄）及其他一
    切情狀，量處如主文所示之刑，以資儆懲。(5)查被告前未曾受有期徒刑以上刑之
    宣告，有臺灣高等法院被告全國前案紀錄表可按，因一時失慮，偶罹刑典，經此
    偵審之教訓，當知所警惕，信無再犯之虞，本院認所宣告之刑以暫不執行為適當
    ，並諭知緩刑三年，以啟自新。(6)扣案之打火機一個為被告所有供犯本件之罪所
    用之物，業經被告供明在卷（前上開審判筆錄），併依刑法第三十八條第一項第
    二款、第三項宣告沒收之。
據上論斷，應依刑事訴訟法第二百九十九條第一項前段，刑法第一百七十三條第三項
、第一項、第二十六條前段、第六十二條前段、第十九條第二項、第七十四條第一款
、第三十八條第一項第二款，判決如主文。
本案經檢察官陳美君到庭執行職務
中    華    民    國      九十一      年      九    月      二十六      日
                                      臺灣嘉義地方法院刑事第一庭
                                          法  官  盧  鳳  田
右正本證明與原本無異。
如不服本判決，應於判決送達後十日內向本院提出上訴狀( 應附繕本 )。
中    華    民    國      九十一      年      九    月      二十六      日
                                          書記官  林  秀  惠
附錄本案論罪科刑法條全文：
刑法第一百七十三條：
放火燒燬現供人使用之住宅或現有人所在之建築物、礦坑、火車、電車或其他供水、
陸、空公眾運輸之舟、車、航空機者，處無期徒刑或七年以上有期徒刑。
失火燒燬前項之物者，處一年以下有期徒刑、拘役或五百元以下罰金。
第一項之未遂犯罰之。
預備犯第一項之罪者，處一年以下有期徒刑、拘役或三百元以下罰金。
